【裁判字號】    95,交聲,149
【裁判日期】    950908
【裁判案由】    違反道路交通管理處罰條例聲明異議
【裁判全文】
臺灣基隆地方法院交通事件裁定         95年度交聲字第149號
原處分機關  交通部公路總局臺北區監理所基隆監理站
異  議  人
即受處分人  甲○○
上列異議人即受處分人因違反道路交通管理處罰條例案件，對於
交通部公路總局臺北區監理所基隆監理站於中華民國95年8 月14
日所為之裁決（原處分案號：基監字第裁42-R00000000號），聲
明異議，本院裁定如下：
    主  文
原處分撤銷。
甲○○不罰。
    理  由
一、原處分意旨略以：異議人即受處分人甲○○於民國95年5 月
    31日上午8時45分許，將車牌號碼7G-4665號自用小客車停放
    在基隆市○○路信義國小旁之路邊停車格，因該路段禁止車
    輛停放時間為星期一至星期五上午7時至下午5時，異議人不
    依規定時間停車，故依道路交通管理處罰條例第56條第1 項
    第9款之規定，裁處異議人罰鍰新臺幣（下同）600元等語。
二、異議意旨則以：上開舉發時間係端午節之國定假日，該路段
    既然開放週休二日（即星期六、日）學童未上課之時間可供
    停車，端午節同為例假日，自無不可停車之理；況依基隆市
    政府嗣後於該處公告國定假日開放停車，足見該路段原先限
    制星期一至星期五上午7時至下午5時不得停車之規定，實有
    不當。從而，異議人對於前揭裁決自難甘服，爰依法請求撤
    銷原處分等語。
三、按汽車駕駛人停車時，停車時間不依規定者，處600 元以上
    1,200元以下罰鍰，道路交通管理處罰條例第56條第1 項第9
    款定有明文。
四、異議人雖執前詞置辯，然本件舉發時間係95年5 月31日（星
    期三）上午8 時45分，當日固為國定假日之端午節，惟依卷
    附舉發採證照片所示，該路段於每星期一至星期五上午7 時
    至下午5 時之該段時間內禁止停車，基隆市政府並將此一停
    車時間之限制規定，明白揭示在現場告示牌，並輔以地面噴
    漆，則原處分機關以上開舉發時間係禁止停車時段並據以裁
    罰，尚難謂有何違法之處。至異議人所舉基隆市政府嗣後變
    更該處禁止停車時間，星期一至星期六適逢國定假日時，開
    放民眾停車不收費乙節，固有卷附基隆市政府95年6 月29日
    基府交管壹字第0950074123B 號公告影本可稽，然此係基隆
    市政府於異議人違規之後始行變更之管制公告，異議人援此
    主張其於95年5月31日（星期三）上午8時45分，在舉發地點
    停車並無違規云云，尚無可採。
五、惟查：
    (一)行政機關為履行法定行政任務，針對違反法規明定秩序
        要件之行為，依行政行為之「法定原則」，固應針對違
        法行政罰規定之行為，依法舉發、裁罰。惟針對少數特
        定不法內涵甚小之行為態樣，抑或另有追求公益目的之
        違規行為，本於合義務性之裁量，本不宜一律處罰，此
        即為德國、奧地利之行政罰法所明文規定之「便宜原則
        」，亦為我國學界通說所認定之行政罰一般法律原則。
        有鑑於此，94年2月5日制定公布、95年2月5日施行之行
        政罰法第19條第1 項則規定「違反行政法上義務應受法
        定最高額新臺幣3,000 元以下罰鍰之處罰，其情節輕微
        ，認以不處罰為適當者，得免予處罰」，其立法理由謂
        稱「鑑於情節輕微之違反行政法上義務行為，有以糾正
        或勸導較之罰鍰具有效果者，且刑事處罰基於微罪不舉
        之考量，亦採取職權不起訴，宥恕輕微犯罪行為，因本
        法係規範行政罰裁處之統一性、綜合性法典，對於違反
        行政法上義務應受法定罰鍰最高額新臺幣3,000 元以下
        罰鍰之處罰，其情節輕微，認以不處罰為適當者，允宜
        授權行政機關按具體情況妥適審酌後，免予處罰，並得
        改以糾正或勸導措施，以發揮導正效果，爰於本條就職
        權不處罰之要件及其處理明定之」，則本院於審理法定
        最高額3,000 元以下罰鍰之交通異議案件時，依法即有
        適用「便宜原則」審查原裁罰處分適法性之義務。
    (二)查異議人雖如前述而有上開違規停車之行為，然舉發地
        點因位處信義及仁愛國小附近，基隆市政府為因應家長
        接送學童上、下課易造成車流湧現，避免對該仁二路段
        造成交通衝擊，故將原有收費停車格改為限時收費停車
        格，此有卷附基隆市政府95年8月9日基府交管貳字第09
        50089009號函可佐；再參酌基隆市政府前揭95年6 月29
        日公告內容略以：「信義及仁愛國小寒、暑假時，星期
        一至星期六上午7 時至晚間10時（即22時）以計時收費
        ，星期一至星期六適逢國定假日時，開放予民眾停車不
        收費」，足見基隆市政府針對舉發現場路段公告限制停
        車時間之行政管制目的，在於配合信義及仁愛國小之正
        常上課時間（即寒、暑假及國定例假日以外之學期期間
        ）所需面對家長接受學童之交通擁擠狀況，故限制每星
        期一至星期五上午7時至下午5時之該段期間不得停車，
        嗣因遭逢暑假，而於95年6 月29日公告寒、暑假期間開
        放計時收費，星期一至星期六適逢國定假日時，則開放
        予民眾停車不收費。換言之，該路段限制民眾停車時間
        之目的顯然非在管制學童「非上課期間」之路邊停車，
        則異議人雖於95年5月31日（星期三）上午8時45分之公
        告限制時間內停車，有違行為時之交通法令，然當日為
        國定假日之端午節，學童無須上課，家長亦無接送學童
        之問題，此為公眾週知之事，則異議人違規行為之不法
        內涵甚低，依卷內事證復未見舉發當時有何具體影響道
        路交通安全秩序之情事，復以本件係應受法定罰鍰最高
        額3,000元以下罰鍰之處罰（600 元以上1,200元以下）
        ，本院據此判認應有前揭「便宜原則」之適用。故原處
        分機關針對異議人裁罰，雖屬合法之行政作為，本院亦
        充分肯定舉發單位員警本於職責依法舉發之任事態度，
        然本於行政目的之合義務性裁量，上開違規行為既有前
        述不應處罰之事由，仍應予以免罰。故原處分機關援引
        前揭規定對異議人加以裁罰，即難認允恰，異議人以前
        詞為由，向本院提出異議，雖無理由，然原處分既有如
        前述之不當，爰依法撤銷原處分，並另為異議人不罰之
        諭知。
據上論斷，應依道路交通案件處理辦法第20條前段，裁定如主文
。
中    華    民    國    95    年    9     月    8     日
                  交通法庭法  官  楊皓清
以上正本證明與原本無異。
對於本件裁定如有不服，應於收受送達後5日內，向本院提出抗
告書狀，敘述抗告之理由，抗告於臺灣高等法院。
中    華    民    國    95    年    9     月    8     日
                          書記官  王月娥


司法院資訊處製作；財團法人民間司法改革基金會備份。
